臺灣臺北地方法院簡易民事判決
109年度店簡字第1298號
原      告  黃聖岱  

訴訟代理人  王仲軒律師
複代理人    陳毓婷律師
被      告  袁珮婷  

訴訟代理人  蔡聰明律師
複代理人    黃奕彰律師
上列當事人間確認本票債權不存在事件，於民國110年11月15日
言詞辯論終結，本院判決如下：
　　主    文
原告之訴駁回。
訴訟費用由原告負擔。
    事實及理由
一、原告主張：
(一)被告前執如附表所示之本票乙紙（下稱系爭本票），向鈞院
    聲請裁定准予強制執行（109年度司票字第13007號），惟系
    爭本票非出於原告自願而簽發。原告與被告母親即訴外人吳
    玉惠原為球友關係，訴外人吳玉惠於106年間得知原告經由
    國外網站投資，其無國外帳戶，遂先將投資款匯入原告帳號
    ，再委由原告匯出，過程中皆係訴外人吳玉惠自行選擇投資
    標的。然因國外網站今年不時發生故障，導致訴外人吳玉惠
    投資之新臺幣(下同)30萬元血本無歸，而其認為原告應為此
    負責，遂於109年6月30日邀原告於晚間11時許至新北市○○區
    ○○路○段000號7-11冠冠門市(下稱7-11冠冠門市)見面。詎料
    ，當天訴外人吳玉惠並未出現，而係包括自稱吳玉惠之弟之
    訴外人陳永濬等4位不良分子前來，且不斷以：「如果今天
    不拿錢出來，就不放你離開」、「我們知道你有出租的房子
    ，我們會去叫你房客起床」等語恫嚇原告，並以將原告帶走
    等情威脅原告。原告因為害怕其威脅成真，故在非出於自願
    下簽發包含系爭本票之本票2紙。隔日原告便收到訴外人吳
    玉惠表示一切依法律處理之訊息，且稱向其弟弟詢問即可，
    被告則向鈞院聲請本票裁定，足見原告受到脅迫而簽發系爭
    本票乙事係訴外人吳玉惠教唆，故原告依民法第92條規定撤
    銷簽發系爭本票之意思表示，系爭本票因原告撤銷意思表示
    而無效，其本票債權自不存在。為此，爰提起確認本票債權
    不存在之訴，並聲明：確認被告所持有之系爭本票，對原告
    之本票債權不存在。
(二)對被告答辯之陳述：
　1.依對話紀錄所示，足證原告遭訴外人吳玉惠要求見面時，原
    告並無與訴外人吳玉惠協商任何債務問題之意，原告也未答
    應見面係為了討論還款事項或彌補其虧損等，與訴外人陳永
    濬在臺灣臺北地檢署109年度偵字第27807號案件中所稱之見
    面目的有別，訴外人吳玉惠亦未告知當日係訴外人陳永濬與
    其小弟代替出席，足見訴外人陳永濬在另案中所述皆屬虛偽
    。關於金鳳凰投資事宜，原告也是被詐欺的，不可能同意賠
    償訴外人吳玉惠，當初訴外人吳玉惠也沒有告知受到詐欺而
    要原告負責。
　2.證人趙家綺於另案警詢中表示，有聽到訴外人陳永濬向原告
    表示：「你現在沒錢是不是？」、「叫小弟把你帶走」等語
    ，衡情一般人如處於不熟悉的環境，且被具有黑道背景之4
    、5人包圍，再聽到此等言語，皆會感到恐懼及害怕，足徵
    原告當時確實處於意思不自由之狀態。嗣後原告未被帶走，
    是因原告遵循訴外人陳永濬的意思交付系爭本票及12萬元現
    金，才沒有被帶走。
二、被告則以下列情詞置辯：
(一)系爭本票係被告之母即訴外人吳玉惠交付予被告，而系爭本
    票未記載受款人，持票人就是權利人。　　
(二)否認原告係遭脅迫而簽發系爭本票，原告對於脅迫事實應負
    舉證責任。本件係因原告誘騙訴外人吳玉惠參加金鳳凰網路
    理財投資，為了向原告討回投資的錢，因而與其約在便利商
    店協商，且便利超商人來人往，又有監視系統，如果訴外人
    吳玉惠等人有脅迫的意思，就不會約在那。又系爭本票的字
    跡非常自然工整，看不出原告是在緊張的情況下簽發。縱使
    協商時單純告知法律上的不利益，也不屬於脅迫的範圍。
(三)上開超商監視器並未拍到原告所說脅迫的情形，而原告前對
    訴外人吳玉惠提起刑事恐嚇告訴，經臺灣臺北地方檢察署檢
    察官做出不起訴處分，復經再議駁回，原告聲請交付審判也
    遭駁回，本件並無原告所稱脅迫簽發本票之情事。
(四)證人趙家綺之證述，除提到原告與訴外人陳永濬等人接觸之
    前揭情形外，對於交付財物及簽立本票之情事，證人均不知
    情，連原告是否身體自由受拘束也無法講述清楚，自無法據
    此認定原告簽發系爭本票是出於被脅迫所為。
(五)並聲明：請求駁回原告之訴。
三、按確認法律關係之訴，非原告有即受確認判決之法律上利益
    者，不得提起之，民事訴訟法第247 條第1 項前段定有明文
    。所謂即受確認判決之法律上利益，係指法律關係之存否不
    明確，原告主觀上認其在法律上之地位有不安之狀態存在，
    且此種不安之狀態，能以確認判決將之除去者而言。本件原
    告起訴主張系爭本票債權請求權不存在，而被告業已持系爭
    本票向本院聲請裁定准予強制執行，並經本院以109年度司
    票字第13007 號裁定准許在案，有系爭本票裁定在卷可稽，
    被告隨時得執系爭本票裁定對原告之財產聲請強制執行，是
    原告在法律上之地位已陷於不安狀態，且此種不安之狀態，
    能以確認判決將之除去，故原告提起本訴，應有確認利益，
    先予敘明。
四、得心證之理由：
　　原告主張被告為訴外人吳玉惠之女，訴外人吳玉惠委託訴外
    人陳永濬處理財務糾紛，原告因而於上開時、地簽發系爭本
    票，被告並持系爭本票向本院聲請裁定准予強制執行等情，
    為被告所不爭執，並有本院依職權調取之109 年度司票字13
    007 號本票裁定事件案卷可佐，原告此部分之主張堪信為實
    在。另原告主張系爭本票係其遭脅迫所簽發等情，雖據其提
    出與訴外人吳玉惠之對話紀錄、中國信託銀行提款單據、新
    北市政府警察局新店分局碧潭派出所受理刑事案件報案三聯
    單為證，然為被告否認，並以前詞置辯，是本件之爭點為：
    原告是否因遭被告脅迫始簽發系爭本票？原告主張撤銷簽發
    本票之意思表示有無理由？經查：
(一)按當事人主張有利於己之事實者，就其事實有舉證之責任，
    但法律別有規定，或依其情形顯失公平者，不在此限，民事
    訴訟法第277 條定有明文。次按在票據上簽名者，依票上所
    載文義負責；本票發票人所負責任，與匯票承兌人同，票據
    法第5 條第1項、第121條分別定有明文。又票據權利之行使
    不以其原因關係存在為前提，原因關係不存在或無效，並不
    影響票據行為之效力，執票人仍得依票據文義行使權利。因
    此，於票據債務人請求確認票據債權不存在時，執票人僅須
    就該票據之真實，即票據是否為發票人作成之事實，負證明
    之責，至於執票人對於該票據作成之原因為何，則無庸證明
    。又被詐欺或被脅迫而為意思表示者，依民法第92條第1項
    之規定，表意人固得撤銷其意思表示，惟主張被詐欺或被脅
    迫而為表示之當事人，應就此項事實負舉證之責任（最高
　　法院44年台上字第75號判決意旨參照）。
(二)經查，原告雖提出其與訴外人吳玉惠之對話內容為證（本院
    109年度北簡第12378號卷（下稱北簡字卷）第11頁、15頁）
    ，然對話內容並未提及簽發系爭本票之經過。另證人即7-11
    冠冠門市店員趙家綺雖上開刑事案件警詢時證稱：當時有3
    、4個人帶著一名男子進入店內，圍住欠錢的那位男子問他
    要不要還錢。帶頭的男子說30萬也不多，你應該還得起，都
    讓你欠很久了，你現在是不是覺得我大姊好欺負，所以這樣
    拖著不還。後來帶頭的男子說你現在沒錢是不是，要小弟把
    他帶走。但是後來也沒帶走。後來講一講他們離開了。」等
    語。復於本院審理中到庭證稱：當天與訴外人陳柏安一同值
    班，晚上10點半左右，有看到1位欠錢的人和1位討錢的人坐
    在位子上，身旁有3、4個人圍住他們，討錢的人說都已經欠
    那麼久了，到底要不要還，他們一起兇欠錢的人，而我有告
    訴訴外人陳柏安說座位區那邊有人在討錢，但我與訴外人陳
    柏安均未報警。我並未看到雙方攜帶文件，過程中也未聽到
    提及簽立本票，或是關於支票或本票的字眼和欠款金額，也
    不記得雙方有無提及欠何人錢，但欠錢的人有說會還，忘記
    他說要如何解決債務等語。有新北市政府警察局109年9月5
    日調查筆錄（臺灣臺北地檢署109年度偵字第27807號偵查卷
    (下稱偵字卷)第28頁)、本院110年11月15日言詞辯論筆錄（
    本院卷第131頁至第139頁）在卷可佐，然此僅能認定訴外人
    吳玉惠確有委託訴外人陳永濬向原告催討債務之事實，惟無
    從判斷原告簽發系爭本票之經過，縱訴外人陳永濬於催討過
    程有語氣不佳、態度嚴厲之情形，亦難遽認原告係因遭脅迫
    始簽發系爭本票。
(三)況原告遭催討債務之地點為隨時有不特定人出入之便利商店
    ，原告非但無向店員或消費者求助之情形，且遲至109年7月
    2日晚間始向新北市政府警察局新店分局碧潭派出所報警，
    有原告提出之受理刑事案件報案三聯單可參(北簡字卷第17
    頁)，已與常情有違。此外，原告就其所主張遭脅迫之事，
    雖對訴外人吳玉惠、陳永濬提出恐嚇取財等告訴，惟經臺灣
    臺北地方檢察署檢察官以109年度偵字第27807號為不起訴處
    分，並經臺灣高等檢察署以110 年度上聲議字第2546 號駁
    回原告之再議，復經本院以110 年度聲判字第79號裁定駁回
    原告交付審判之聲請，有上開案件處分書、裁定及本院調閱
    之上開刑事案件卷證資料可憑，亦徵原告主張因遭脅迫而簽
    發系爭本票云云，實不足採，其主張依民法第92條第1項撤
    銷意思表示，自難認有據。
(四)末按攻擊或防禦方法，除別有規定外，應依訴訟進行之程度
    ，於言詞辯論終結前適當時期提出之。當事人意圖延滯訴訟
    ，或因重大過失，逾時始行提出攻擊或防禦方法，有礙訴訟
    之終結者，法院得駁回之，民事訴訟法第196 條定有明文。
    本件原告訴訟代理人雖於本院110年11月15日言詞辯論期日
    當庭聲請傳喚證人陳柏安到庭作證，惟陳柏安於警方調查上
    開恐嚇取財等案件時即曾到案證稱：僅聽聞還錢之類的內容
    ，未仔細聽講話內容，他們講完後即到店外抽菸、聊天，聊
    完就各自離開等語（偵字卷第26頁），是證人陳柏安並無傳
    喚之必要，況證人陳柏安曾於警方調查程序中作證一事為原
    告訴訟代理人閱卷即知之事項，本院並已於110年7月21日言
    詞辯論期日提示上開偵查案卷，且原告於110年9月23日言詞
    辯論期日表明本件僅聲請傳喚證人趙家綺，無其他請求調查
    之事項等語，其遲至最後言詞辯論期日始聲請傳喚證人陳柏
    安，顯未於適當時期提出攻擊防禦方法，有礙訴訟之終結，
    無審酌之必要。
五、從而，原告提起本件訴訟，請求確認被告所持有之系爭本
　　票，對原告之債權不存在，為無理由，應予駁回。
六、本件事證已臻明確，兩造其餘之攻擊防禦方法及所提證據，
    於判決結果不生影響，爰不一一論列，併此敘明。
七、訴訟費用負擔之依據：民事訴訟法第78條。
中　　華　　民　　國　　110 　年　　11　　月　　30　　日
                  臺灣臺北地方法院新店簡易庭　　
                              法  官　張淑美 
以上正本係照原本作成。
對於本件判決如有不服，應於收受送達後20日內向本院提出上訴
書狀，上訴於本院合議庭，並按他造當事人之人數附具繕本。
中　　華　　民　　國　　110 　年　　11　　月　　30　　日
                              書記官  馮姿蓉 
附表：　　　　　　　　　　　　　　
發票人 本票號碼 發票日 到期日 金額(新臺幣) 黃聖岱 CH0000000 109年7月1日 109年7月2日 12萬元